臺灣板橋地方法院民事判決　　　　　100年度婚字第606號
原　　　告　鄭秋菊
訴訟代理人　陳福寧律師
被　　　告　蕭子清
上列當事人間請求確認婚姻關係存在事件，本院於中華民國100
年7月27日言詞辯論終結，判決如下：
    主      文
確認原告與被告間之婚姻關係存在。
訴訟費用由被告負擔。
    事實及理由
一、原告主張：兩造於民國53年間結婚，婚後生活美滿，民國92
    年間被告受人利用，將其名義借予國碁股份有限公司登記房
    屋所有權，並向陽信商業銀行借款，嗣因國碁公司無法支付
    銀行本息，登記被告名義之房屋遭法院拍賣，清償後尚積欠
    陽信銀行本金新台幣1,281,993 元，並自92年1 月30起算之
    利息。又，陽信銀行將債權讓與金陽信資產管理股份有限公
    司，被告恐上開債務牽連原告，故建議兩造辦理假離婚，原
    告為擺脫被告所負債務之夢魘，不及思索，亦同意辦理假結
    婚。雙方乃於99年12月28日辦理假離婚登記。兩造間之離婚
    協議既是雙方通謀為虛偽意思表示，依民法第87條第1 項規
    定，當然無效，故兩造間婚姻關係仍應存在。兩造間之離婚
    係假結婚，依法應當然無效，但因已向戶政機關辦理登記，
    形式上已生離婚之效力，致原告婚姻關係是否存在有不明確
    之情事，原告在私法上之地位有受侵害之危險，故有提起確
    認婚姻關係存在訴訟之必要，以除去原告在私法上法律地位
    不安之狀態，亦即原告有即受確認判決之法律上利益。為此
    依民事訴訟法第247 條第1 項規定訴請確認兩造婚姻關係存
    在等語。並聲明：確認原告與被告間之婚姻關係存在。
二、被告聲明及陳述：被告同意原告之主張及請求。
三、經查，原告主張兩造於民國53年間結婚，嗣於99年12月28日
    協議辦理假離婚登記之事實，業經原告提出兩造戶籍謄本、
    兩願離婚協議書為憑。為被告所承認。並經證人即兩造子女
    蕭立成到庭證稱：「我知道兩造於去年底辦理離婚的事情，
    因為被告有欠錢，怕原告的房子會被拍賣，所以就辦理假離
    婚，兩造並沒有離婚的意思，被告也一直與原告同住，兩造
    感情還不錯。我也知道兩造是辦理假離婚。現在被告的欠債
    尚未解決，但是，縱使兩造離婚也仍須清算夫妻剩餘財產。
    」等語。又經證人即被告友人鄭金川到庭具結證稱：「我當
    初擔任兩造協議離婚的證人，其實兩造是假離婚，因為被告
    欠銀行債務，怕會拖累原告，兩造才辦理離婚登記，但是兩
    造離婚後仍同住一起，我當時簽名見證時也知道兩造是假離
    婚，另外一位離婚協議書的證人也知道兩造是假離婚。」等
    語。是認原告主張之事實為可採信。
四、按法律關係基礎事實之存否不明，以原告不能提起他訴訟者
    為限，亦得提起確認之訴，為民事訴訟法第247 條第1 、2
    項所明定。本件原告提起確認婚姻關係存在之訴，此身份關
    係之存否乃夫妻關係之重要基礎事實，因兩造係通謀虛偽為
    離婚之意思表示，而簽立離婚協議書並辦妥離婚登記，實際
    上兩造無離婚真意，兩造持離婚協議書向戶政機關辦理離婚
    登記，自不發生離婚之效力，是以原告有即受確認判決之利
    益，故應允許原告提起本件確認婚姻關係存在之訴。依上開
    調查，原告訴請確認兩造間婚姻關係存在，為有理由，應予
    准許。
五、訴訟費用負擔之依據：民事訴訟法第78條。
中    華    民    國   100    年    8     月    17    日
                  家事法庭  法  官  黃惠瑛
以上正本證明與原本無異。
如對本判決不服，應於判決送達後20日內向本院提出上訴狀。
中    華    民    國   100    年    8     月    17    日
                            書記官  張美玉